臺灣臺中地方法院刑事判決
110年度易字第1860號
公  訴  人  臺灣臺中地方檢察署檢察官
被      告  謝金𡍼


選任辯護人  劉瑩玲律師
上列被告因違反醫療法案件，經檢察官提起公訴（110年度偵字
第19080號），因被告於準備程序中就被訴事實為有罪之陳述，
經告以簡式審判之旨，並聽取當事人意見後，本院進行簡式審判
程序，判決如下：
    主    文
謝金𡍼犯對於醫事人員以強暴妨害執行醫療業務罪，處有期徒刑
貳月，如易科罰金，以新臺幣壹仟元折算壹日。緩刑貳年。
    犯罪事實
一、謝金𡍼於民國110 年4 月18日21時56分許，獲悉其母謝黃鸞
    鶯因車禍被送往中山醫學大學附設醫院急診，遂趕往醫院探
    視，謝金𡍼因認該院護理師李典運對謝黃鸞鶯所施之點滴注
    射、抽血等醫療行為違反醫療常規，因其長年與母親相依為
    命，情感依附甚深，加以母親年邁，且車禍傷勢嚴重，擔憂
    母親安危，遂心生不滿，情緒激動，竟基於違反醫療法之犯
    意，在該急診室內當場大聲喝叱李典運：「幹你娘」、「衝
    三小」等語，並且以身體迫進李典運，以此言語、舉止對李
    典運施強暴行為，足以妨害李典運繼續執行醫療業務。另名
    護理師即張詠淇見狀，即上前對謝金𡍼解釋上揭對謝黃鸞鶯
    所施醫療行為之用意，然仍不為謝金𡍼接受，謝金𡍼竟當場
    以：「你再說什麼，你以為我沒有看過別人打針嗎，雖然我
    不懂，但是抽血也不是這樣抽的，你哩講三小」等語，大聲
    對張詠淇咆哮( 此部分涉犯醫療法案件，經檢方另為不起訴
    處分確定) ，聲量之大，引來另名當班護理師林郁婕前來關
    切並再次向謝金𡍼解釋對謝黃鸞鶯所施醫療行為，然仍不為
    謝金𡍼接受，謝金𡍼承上開違反醫療法之犯意，當場以：「
    你哩講三小」一語，對林郁婕咆哮外，並當時以手由上往下
    揮向林郁婕，林郁婕雖閃過，但謝金𡍼之強暴行為，亦已使
    林郁婕無法繼續執行醫療業務。嗣經警獲報，始悉上情。
二、案經李典運、林郁婕訴由臺中市政府警察局第三分局報告臺
    灣臺中地方檢察署檢察官偵查起訴。
　　理    由
一、本案被告謝金𡍼所犯均係死刑、無期徒刑、最輕本刑為3年
    以上有期徒刑以外之罪，其於準備程序中就前揭被訴事實為
    有罪之陳述，經本院告知簡式審判程序之旨，並聽取公訴人
    、被告之意見後，經裁定進行簡式審判程序審理，則本案證
    據之調查，依刑事訴訟法第273 條之2 規定，自不受同法第
    159 條第1 項、第161 條之2 、第161 條之3 、第163 條之
    1 及第164 條至第170 條規定之限制。
二、上揭事實，業據被告坦承不諱，並經證人即告訴人李典運、
    林郁婕、證人張詠淇證述屬實，復有臺中市政府警察局第三
    分局勤工派出所員警黃建銘出具之職務報告、案發現場監視
    器翻拍光碟、照片在卷可稽，是足徵被告之自白與事實相符
    ，故本件事證明確，被告犯行洵堪認定，應依法論科。
三、論罪科刑：
　㈠核被告所為，係犯醫療法第106 條第3 項之對於醫事人員以
    強暴妨害執行醫療業務罪。
　㈡按數行為於同時同地或密切接近之時地實施，侵害同一之法
    益，各行為之獨立性極為薄弱，依一般社會健全觀念，在時
    間差距上，難以強行分開，在刑法評價上，以視為數個舉動
    之接續施行，合為包括之一行為予以評價，較為合理，則屬
    接續犯，而為包括之一罪（最高法院86年台上字第3295號判
    決意旨參照）。查，被告固先後以強暴之方法妨害告訴人李
    典運、林郁婕2人執行醫療業務，惟乃肇因於不滿醫事人員
    對其母親醫療處置行為，應係基於單一決意，利用同一機會
    ，於密切接近之時、地實施，復侵害同一法益，是2次違反
    醫療法行為之獨立性極為薄弱，依一般社會健全觀念，在時
    間差距上，難以強行分開，在刑法評價上，以視為數個舉動
    之接續施行，合為包括之一行為予以評價，較為合理，屬接
    續犯，應僅論以一罪。公訴意旨認犯意有別，行為互異，應
    分論併罰，尚有未洽，附此敘明。
  ㈢爰以行為人責任為基礎，審酌被告無前科，有臺灣高等法院
    被告前案紀錄表在卷可參，素行良好，獲悉母親因車禍急診
    入院，趕往醫院探視，因認告訴人李典運對其母親所施之點
    滴注射、抽血等醫療行為違反醫療常規，因長年與母親相依
    為命，情感依附甚深，且母親年邁，車禍傷勢嚴重，擔憂母
    親安危，心生不滿，未思理性溝通，一時情緒激動，以上開
    強暴之方式妨害告訴人李典運、林郁婕2人執行醫療業務，
    造成渠等心理上之負擔，所為固不足取，惟兼衡被告係基於
    為人子女不忍年邁母親承受痛苦之孝心，一時失慮衝動所為
    ，又上開強暴方法尚屬輕微，並未造成任何醫事人員身體之
    傷害或醫院財產上損害，被告妨害告訴人2人醫療業務之執
    行所生損害尚屬輕微，被告犯後坦承犯行，深感懊悔，並向
    告訴人2人、證人張詠淇致上誠摯歉意，有道歉函在卷可參
    （見本院卷第25至27頁），且已與告訴人2人及證人張詠淇
    均成立調解，賠償渠等所受損害，有本院調解程序筆錄在卷
    可參（見本院卷第85至86頁），足認被告犯後已自我反省檢
    討，悔意殷切，及被告高職畢業之智識程度，喪偶、母親嗣
    已因車禍不幸過世，有臺中市政府警察局道路交通事故當事
    人登記聯單、臺灣臺中地方檢察署相驗屍體證明書附卷可證
    （見本院卷第21至23頁），已承受親人驟逝，天人永隔之悲
    慟，現為啤酒廠員工、經濟狀況普通之生活狀況（見本院卷
    第101頁）等一切情狀，量處如主文所示之刑，並諭知易科
    罰金之折算標準。
  ㈣按刑罰之主要目的乃在於公正地報應行為人之罪責，並以刑
    罰之公正報應，威嚇社會大眾而生嚇阻犯罪之一般預防功能
    ，且善用執行刑罰之機會，從事受刑人之矯治工作，而收教
    化之個別預防功能，因而，刑罰應該是符合相當原則之公正
    刑罰，不可過分強調威嚇社會大眾之一般預防功能，或是過
    分強調教化犯罪人之個別預防功能，而輕易破壞刑罰公正報
    應之本質。查，被告前未曾因故意犯罪而受有期徒刑以上刑
    之宣告，有上開被告前案紀錄表在卷可稽，又如前所敘，被
    告犯後坦承犯行，深感懊悔，且向告訴人2人、證人張詠淇
    致上誠摯歉意，並已與告訴人2人及證人張詠淇均成立調解
    ，賠償渠等所受損害，其犯後已自我反省檢討，悔意殷切，
    告訴人2人均同意給予被告緩刑之宣告，有上揭調解程序筆
    錄在卷足憑，且被告乃因長年與母親相依為命，情感依附甚
    深，獲悉母親因車禍急診入院，趕往醫院探視，因擔憂母親
    年邁，且車禍傷勢嚴重，因認醫院醫事人員對其母親醫療行
    為違反醫療常規，擔憂母親安危，不忍母親承受痛苦，一時
    情緒激動失慮，致罹刑章，信被告經此偵審程序，當知所警
    惕，應無再犯之虞，因認對其所宣告之刑，以暫不執行為適
    當，爰併予宣告緩刑2 年，以啟自新。
據上論斷，應依刑事訴訟法第273條之1第1項、第299條第1項前
段，醫療法第106 條第3 項，刑法第11條前段、第41條第1項前
段、第74條第1 項第1 款，判決如主文。
本案經檢察官黃永福提起公訴，檢察官林岳賢到庭執行職務。
中　　華　　民　　國　　110 　年　　10　　月　　29　　日
                  刑事第八庭    法  官  陳鈴香
以上正本證明與原本無異。
如不服本判決應於收受判決後20日內向本院提出上訴書狀，並應
敘述具體理由；其未敘述上訴理由者，應於上訴期間屆滿後20日
內向本院補提理由書（均須按他造當事人之人數附繕本）「切勿
逕送上級法院」。
告訴人或被害人如不服判決，應備理由具狀向檢察官請求上訴，
上訴期間之計算，以檢察官收受判決正本之日起算。
                                書記官  陳科維
中　　華　　民　　國　　110 　年　　10　　月　　29　　日
附醫療法第106 條
違反第二十四條第二項規定者，處新臺幣3 萬元以上5 萬元以下
罰鍰。如觸犯刑事責任者，應移送司法機關辦理。
毀損醫療機構或其他相類場所內關於保護生命之設備，致生危險
於他人之生命、身體或健康者，處3 年以下有期徒刑、拘役或新
臺幣30萬元以下罰金。
對於醫事人員或緊急醫療救護人員以強暴、脅迫、恐嚇或其他非
法之方法，妨害其執行醫療或救護業務者，處3 年以下有期徒刑
，得併科新臺幣30萬元以下罰金。
犯前項之罪，因而致醫事人員或緊急醫療救護人員於死者，處無
期徒刑或7 年以上有期徒刑；致重傷者，處3 年以上10年以下有
期徒刑。